【裁判字號】    95,附民,76
【裁判日期】    950518
【裁判案由】    侵占等
【裁判全文】
臺灣板橋地方法院刑事附帶民事訴訟判決
原      告  甲○○
被      告  乙○○
上列被告因侵占等案件（95年度訴字第205 號），經原告提起附
帶民事訴訟請求損害賠償，本院於民國95年4 月25日言詞辯論終
結，判決如下：
    主      文
被告應給付原告新臺幣伍拾捌萬元，及自民國九十五年四月十日
起至清償日止，按年息百分之五計算之利息。
本判決於原告以新臺幣壹拾玖萬元為被告供擔保後，得假執行。
    事實及理由
一、原告起訴主張：被告於民國83年10月10日自任會首召集互助
    會（下稱Ａ會，會期、開標日期、地點、會金、底標、會數
    及會員姓名詳如附表所載），原告以自己之名義參加2 會，
    惟被告於84年起，因財務陷於困難，明知自身已無付款能力
    ，乃企圖以會養會，以債養債，意圖為自己不法所有，基於
    詐欺取財之概括犯意，利用其主持開標時，活會會員未前往
    開標或會員間互不認識之機會，連續於84年3 月10日、84年
    6 月10日、86年2 月10日，在其位於臺北縣中和市○○街14
    3 巷61號4 樓之住處，先後冒用「曾羨寶」、「曹金鳳」、
    「李翠娥」等人之名義，以口頭方式參與競標而得標，再向
    原告及各該期之活活會會員佯稱前開名義人得標，以此詐術
    致原告陷於錯誤，而遵期如數將該各期之活會會款合計新臺
    幣（下同）280,000 元交付予被告；又被告明知已無付款能
    力，竟利用原告之信任，於85年4 、5 月間，以周轉為由，
    向原告借款300,000 元，致原告再度陷於錯誤，如數借予被
    告，造成原告受有活會會款及借款之損害共580,000 元，嗣
    於86年3 月21日，被告見債務缺口無法補齊，竟任由上開互
    助會倒會，搭機出境逃亡至日本，爰依侵權行為之法律關係
    ，請求被告給付580,000 元，及自起訴狀繕本送達被告之翌
    日起至清償日止，按年息百分之五計算之利息，並陳明願供
    擔保請准宣告假執行。
二、被告當庭同意原告之請求。
三、法院之判斷：
（一）經查：原告前開主張之事實，業據被告當庭自認在卷，並
      有證人即互助會會員陶芬芬於刑事案件之警詢，江美蓁（
      原名江秀枝）、汪成源、楊桂芬、蘇珍蓮、吳米加（原名
      吳彩勤）、陳芸彤（原名陳淑貞）於警詢、偵查中，鄧彩
      珠、周慧婷、陳滿銖、曾羨寶、曹金鳳、蘇麗萍、李翠娥
      於偵查中指訴之情節相符，且有互助會單25紙、臺灣省合
      作金庫南勢角支庫86年5 月8 日合金南勢字第1842號函暨
      附件被告支票帳號之往來退票紀錄資料1 份附卷可稽，自
      堪信為真實。
（二）按因犯罪而受損害之人，於刑事訴訟程序得附帶提起民事
      訴訟，對於被告及依民法負賠償責任之人，請求回復其損
      害；其請求之範圍，依民法之規定，刑事訴訟法第487 條
      定有明文。次按因故意或過失，不法侵害他人之權利者，
      負損害賠償責任，民法第184 條第1 項前段亦有明文。查
      被告故意冒用他人名義標會，詐向原告收取活會會款，又
      詐向原告借款，致原告受有損害（詳見前述），揆諸前揭
      說明，原告主張被告應負侵權行為損害賠償責任，洵屬正
      當。
（三）從而，原告依侵權行為之法律關係，請求被告給付580,00
      0 元，及自95年4 月10日（即起訴狀繕本送達被告之翌日
      ）起至清償日止，按年息百分之五計算之法定遲延利息，
      為有理由，應予准許。又原告陳明願供擔保請准宣告假執
      行，核無不合，爰酌定相當擔保金額准許之。另訴訟費用
      未在刑事訴訟法第491 條準用之列，本院毋庸依職權併為
      訴訟費用之裁判，附此敘明。
四、據上論結，本件原告之訴為有理由，應依刑事訴訟法第502
    條第2 項、第491 條第10款，民事訴訟法第390 條第2 項，
    判決如主文。
中    華    民    國    95    年    5     月    18    日
                  刑事第三庭    法  官  鄧雅心
以上正本證明與原本無異。
對於本判決如有不服，應於送達後10日內，向本院提出上訴狀，
但非對刑事訴訟之判決有上訴時，不得上訴。
                                書記官  王小芬
中    華    民    國    95    年    5     月    18    日
附表：
┌──┬───┬────┬────┬────┬────┬────────┬───┐
│編號│會  首│ 會  期 │開標日期│ 會  金 │底  標  │會數（含會首）  │會  單│
│    │      │(年月日)│、地點  │(新臺幣)│        │                │      │
├──┼───┼────┼────┼────┼────┼────────┼───┤
│Ａ會│乙○○│83.10.10│每月10日│10,000元│700元、 │共30會份：      │偵一卷│
│    │      │   至   │13時許，│        │內標制  │林杏桃、張彩菊、│第18、│
│    │      │86.3 .10│在會首鍾│        │        │張彩心、郭文法、│37、61│
│    │      │        │嬌雲位於│        │        │郭文法、蘇珮蘭、│頁，  │
│    │      │        │臺北縣中│        │        │甲○○、甲○○、│偵二卷│
│    │      │        │和市華新│        │        │陶芬芬、王  薇、│第20、│
│    │      │        │街143 巷│        │        │黃文海、楊繼海、│22頁  │
│    │      │        │61號4 樓│        │        │陳滿銖、曾羨寶、│      │
│    │      │        │之住處  │        │        │楊惠芬、楊桂芬、│      │
│    │      │        │        │        │        │林美連、曹金鳳、│      │
│    │      │        │        │        │        │謝秀玲、倪美芳、│      │
│    │      │        │        │        │        │曹聘姿、陳金淵、│      │
│    │      │        │        │        │        │邱月珍、徐寶珍、│      │
│    │      │        │        │        │        │林麗莉、陶敏敏、│      │
│    │      │        │        │        │        │曹慧顏、曹裕光、│      │
│    │      │        │        │        │        │乙○○、曹長欽。│      │
└──┴───┴────┴────┴────┴────┴────────┴───┘


司法院資訊處製作；財團法人民間司法改革基金會備份。
